【裁判字號】    91,訴,2926
【裁判日期】    920530
【裁判案由】    違反槍砲彈藥刀械管制條例
【裁判全文】
臺灣臺中地方法院刑事判決                        九十一年度訴字第二九二六號
    公  訴  人  臺灣臺中地方法院檢察署檢察官
    被      告  丙○○
    選任辯護人  陳沆河律師
右列被告因違反槍砲彈藥刀械管制條例案件，經檢察官提起公訴（九十一年度偵字第
一八三九六號），本院判決如左：
    主  文
丙○○未經許可，寄藏可發射子彈具有殺傷力之改造槍枝，處有期徒刑壹年貳月，併
科罰金新臺幣伍萬元，罰金如易服勞役，以新臺幣玖佰元即銀元佰元折算壹日。緩
刑肆年。扣案仿ＦＮ廠半自動手槍之可發射子彈具有殺傷力改造槍枝壹支（含彈匣壹
個，槍枝管制編號：0000000000號）沒收。
    事  實
一、丙○○於民國九十一年九月十七日，由姓名年籍不詳綽號「小賴」之人持具有殺
    傷力之仿ＦＮ廠半自動手槍之改造金屬玩具手槍（以下簡稱系爭槍枝）一支（含
    彈匣一個，係換裝土造金屬槍管改造而成）及子彈十二顆（不具殺傷力），至丙○○位於臺中市○○區○○路二六號住處寄放，嗣丙○○查看後始知小賴所寄放
    之物品為系爭槍枝及上開子彈，其明知系爭槍枝係槍砲彈藥刀械管制條例管制之
    物品，竟仍基於寄藏上開系爭槍枝之犯意，而未經許可將之藏放於其前揭住處，
    並於九十一年九月十九日將上開系爭槍枝攜帶外出工作而改藏放於其所駕車號Ｍ
    Ｗ─一０二七號自小貨車駕駛座位下方。嗣於九十一年九月十九日下午二時四十
    分許，為警在前開自小貨車駕駛座位下方扣得上開槍枝一支及子彈十二顆。
二、案經彰化縣警察局報請臺灣臺中地方法院檢察署檢察官偵查起訴。
    理  由
一、訊據被告丙○○固坦承其受綽號「小賴」之人委託保管系爭槍枝之事實，惟矢口
    否認有何違反槍砲彈藥刀械管制條例之犯行，並辯稱：伊係在戶籍所在地經營小
    家電生意，起訴書所稱德富路係伊前往客戶處修理電視之處所，伊係因學弟乙○○始結識綽號「小賴」之人，當天小賴電告伊欲寄東西託伊保管，伊向小賴告以
    因正在德富路工作無法前去拿取，小賴則稱其直接拿過來，後來即發現小賴將一
    包物品包好放在伊車子後面，嗣伊返店後，即與同學甲○○（原名張勝傑）在店
    裡欣賞電影，當時伊有向甲○○提及小賴會取回寄放的物品，惟小賴當日並未前
    來取回，故伊至車內打開小賴寄放的物品，始發現係系爭槍枝及子彈等物，即撥
    打電話予小賴要其趕緊取回，甲○○亦一直撥打電話予乙○○以聯絡小賴，但小
    賴均推拖而未前來取回，後來小賴有詢問伊當天會至何處工作，其會到工作處所
    取回上開手槍，故伊將手槍帶著出外至中華路工作，正當伊因車子擋到他人車輛
    欲移開車子時，警察即對伊稱有人密報伊持有手槍之事，伊確係被人栽贓的，伊
    並未故意接受寄藏而持有手槍等詞。經查，證人乙○○雖在本院證述：伊與小賴
    是念書時打工認識的朋友，伊不知小賴的真實姓名，伊與被告及小賴係一同出遊
    時認識的，但未刻意介紹認識，被告被查獲時有與伊聯絡，並稱其人在警察局，
    詢問伊是否可找到小賴，小賴的聯絡電話印象中係０九一一的門號等語，及證人
    甲○○亦到庭證稱：伊於九十一年九月中旬至被告店中，當時被告出外工作，故
    伊在店中等被告，被告直至十時許返回，當時伊看到被告拿一樣東西，並放在騎
    樓中置放待修的電視上，之後即與被告聊天看影片，被告並稱乙○○之友人小賴
    稍後會來拿東西，但小賴並未過來拿，伊與被告即將東西打開，看到是槍枝，伊
    便打電話予乙○○要其聯絡小賴取回等情，且被告所使用之行動電話00000
    00000號，與證人乙○○及小賴所使用之行動電話各為000000000
    號及0000000000號間，自九十一年九月十六日起至同年月十九日止，
    均有往來之通話紀錄，且證人乙○○所持之0000000000號與證人甲○○所使用之行動電話即000000000號間亦有通話紀錄，此均有各該行動
    電話之受話、發話之通聯紀錄等件附卷可稽，然此均僅能證明被告所稱綽號「小
    賴」之人確有該人存在，及被告、小賴、證人乙○○及證人乙○○、甲○○間均
    有聯繫，但無法據此推論被告無為綽號「小賴」保管而寄藏系爭槍枝之故意，是
    被告前開辯詞，尚難採信；而本件查扣之系爭槍枝一支經送請內政部警政署刑事
    警察局鑑定結果，上開改造玩具手槍認係以仿ＰＮ廠半自動手槍製造之玩具手槍
    換裝土造金屬槍管改造而成，槍枝機械性能良好，可擊發適用子彈，認具殺傷力
    ，此有內政部警政署刑事警察局九十一年十月三十一日刑鑑字第○九一○二七八
    五七五號槍彈鑑定書一份在卷可參，並有上開槍枝一支扣案可證，本案事證明確
    ，被告犯行洵堪認定，應依法論科。
二、被告丙○○未經許可無故寄藏上開系爭槍枝，核其所為，係犯槍砲彈藥刀械管制
    條例第十一條第四項未經許可寄藏可發射子彈具有殺傷力之改造槍枝罪。又按寄
    藏與持有，均係將物置於自己實力支配之下，僅寄藏必先有他人之持有行為，而
    後始為之受寄代藏而已，故寄藏之受人委託代為保管，其保管之本身，亦屬持有
    ，不過，此之持有係受寄之當然結果，（修正前）槍砲彈藥刀械管制條例第七條
    第四項，第十一條第二項係將「持有」與「寄藏」為分別之處罰規定，則單純之
    「持有」，固不包括「寄藏」，但「寄藏」之受人委託代為保管，其保管之本身
    所為之「持有」，既係「寄藏」之當然結果，法律上自宜僅就「寄藏」行為為包
    括之評價，不應另就「持有」予以論罪（最高法院七十四年臺上字第三四○○號
    判例意旨參照），是本件被告將上開系爭槍枝於前開處所代為保管之情，乃係寄
    藏系爭槍枝，非為自己而持有，參照上開最高法院判例意旨所示，法律上自宜僅
    就「寄藏」行為為包括之評價，不應另就「持有」予以論罪。被告寄藏槍枝主要
    組成零件彈匣之行為已為其寄藏槍枝之行為吸收，而其寄藏後持有槍枝及子彈之
    行為係寄藏行為之當然結果，均不另論罪。爰審酌被告寄藏前開系爭槍枝之行為
    ，影響社會治安，暨其發現小賴寄放物品為系爭槍枝後履次通知小賴取回之犯罪
    動機、目的、手段、品行、智識程度、本件被告於知悉小賴寄放物品為系爭槍枝
    後未依法報警處理之犯罪情節、犯罪所生之危害及犯後自白受小賴之託而持有系
    爭槍枝之態度等一切情狀，量處如主文所示之刑，併就所處罰金刑部分諭知易服
    勞役之折算標準，以示懲儆。末查，被告前未曾受有期徒刑以上刑之宣告，此觀
    卷附臺灣臺中地方法院檢察署刑案資料查註紀錄表、臺灣高等法院被告全國前案
    紀錄表各一份在卷可徵，其係初犯，且最初受小賴委託之時，並不知寄藏物品為
    系爭槍枝，而於知悉後未依法報警處理，猶基於寄藏之犯意而持有系爭槍枝，目
    的係在將系爭槍枝交還小賴而非犯罪之用，故被告經此教訓，當益知戒慎而無再
    犯之虞，是本院認前之宣告刑，以暫不執行為適當，爰併予宣告緩刑四年，以勵
    自新。又扣案仿ＰＮ廠半自動手槍製造之金屬改造玩具手槍（含彈匣一個，槍枝
    管制編號：0000000000號）一支，具有殺傷力，已如前述，屬違禁物
    ，應依刑法第三十八條第一項第一款之規定予以宣告沒收。
據上論斷，應依刑事訴訟法第二百九十九條第一項前段，槍砲彈藥刀械管制條例第十
一條第四項，刑法第十一條前段、第四十二條第二項、第七十四條第一款、第三十八
條第一項第一款，罰金罰鍰提高標準條例第二條，判決如主文。
中      華      民      國      九十二    年      五    月    三十    日
                                臺灣臺中地方法院刑事第一庭
                                   法  官     楊  曉  惠
右正本證明與原本無異。
如不服本判決，應於送達後十日內向本院提出上訴狀（須附繕本），上訴於臺灣高等
法院臺中分院。
                                   書記官
中      華      民      國      九十二    年      五    月    三十    日
附錄本案論罪科刑法條全文
槍砲彈藥刀械管制條例第十一條第四項
未經許可，持有、寄藏或意圖販賣而陳列第一項所列槍砲者，處一年以上七年以下有
期徒刑，併科新臺幣七百萬元以下罰金。


司法院資訊處製作；財團法人民間司法改革基金會備份。
